【裁判字號】    94,交易,93
【裁判日期】    950322
【裁判案由】    過失傷害
【裁判全文】
臺灣苗栗地方法院刑事判決              94年度交易字第93號
公  訴  人  臺灣苗栗地方法院檢察署檢察官
被      告  翁銘鴻  原名甲○.
上列被告因過失傷害案件，經檢察官聲請簡易判決處刑（聲請簡
易判決處刑案號：94年度調偵字第50號），嗣經本院苗栗簡易庭
（94年度苗交簡字第422 號）認不宜以簡易判決處刑，簽准改依
通常程序審判，本院判決如下：
    主  文
翁銘鴻因過失傷害人，處有期徒刑參月，如易科罰金，以參佰元
折算壹日。
    事  實
一、翁銘鴻（原名甲○○，於民國95年2 月14日改名）於94年1
    月18日13時許，駕駛車號GU-9128 號自用小貨車，沿苗栗縣
    後龍鎮○○○○道臺一線中線車道，由南往北方向行駛，行
    經臺一線111.7 公里處，應注意汽車行經無號誌分向劃分島
    缺口處，變換車道向左迴轉時，應讓直行車先行，並注意安
    全距離。而當時天氣晴、光線良好、路面乾燥、無缺陷、無
    障礙物、視距良好，並無不能注意之情況。詎其疏於注意內
    側車道後方有無來車，旋即貿然變換車道至內側車道，往該
    處分向劃分島缺口處行駛，欲於該缺口處迴轉往南行駛之際
    。適有乙○○駕駛車號MF-5639 號自用小客車，亦沿上述省
    道臺一線限速60公里路段之內側車道，以時速80公里之速度
    ，超速由南往北行駛，行經前述無號誌分向劃分島缺口處，
    疏未注意翁銘鴻駕駛前述車輛之動向，貿然往前行駛，待發
    現翁銘鴻之自用小客車行至該處缺口時，業已煞避不及，致
    乙○○所駕駛之自用小客車之車頭左側，撞擊翁銘鴻上述自
    用小貨車之左後車角，致雙方車輛上述部位凹損，造成乙○
    ○受有頸部挫傷併中樞帶症候群及神經壓迫等傷害。而甲○
    ○於肇事後犯罪未被有偵查權之公務員或機關發覺前，向據
    報後到場處理本件交通事故之警員陳晃銘自首坦承犯行，進
    而接受裁判。
二、案經乙○○訴由苗栗縣警察局竹南分局報請臺灣苗栗地方法
    院檢察署檢察官偵查後聲請簡易判決處刑。
    理  由
一、本件訊據被告翁銘鴻坦承駕駛前述車輛，於上述時、地，與
    告訴人乙○○所駕駛之自用小客車發生碰撞，告訴人因而受
    傷等事實，但其否認有何過失傷害之犯行，辯稱：「當天我
    是停在缺口，被彭先生的車子撞到，我認為他的速度太快，
    我有遵守交通規則，有打方向燈」等語。
二、惟查：
  (一)證人即告訴人乙○○於本院審理時具結後證稱：「（檢察官
    問：94年1 月18日車禍經過情形如何？）當時是中午時間我
    經過臺一線，、、，有稍微轉彎，我行駛在內線，約50米時
    我發現被告車子要左轉，我的車子變成單輪著地，我緊急煞
    車時被告沒有打方向燈，頭也沒有轉。事發後我和被告沒有
    和解。」、「（檢察官問：是否確定你的車道？）我在內線
    、、」、「（檢察官問：你之前在警詢、偵查中所述是否實
    在？）所述都實在。」等語（以上參本院審卷第21頁）。
  (二)是由證人即告訴人乙○○前述之證詞，參諸卷附之道路交通
    事故現場圖、調查報告表及照片所示（參94年度偵字第3025
    號卷第35至37頁、42至44頁），可知車禍發生當天，天氣晴
    、光線良好、路面乾燥、無缺陷、無障礙物、視距良好，該
    處係屬單向3 車道、直路之路段、無號誌之分向劃分島缺口
    處。而被告翁銘鴻、告訴人乙○○之車輛，均停止於該分向
    劃分島缺口處，被告翁銘鴻之車輛在前（靠北）、告訴人乙
    ○○之車輛在後（靠南）。告訴人乙○○之車輛左前部位凹
    損、被告翁銘鴻車輛之左後燈及排氣管凹損。而告訴人乙○
    ○北向內側車道遺留有左斜之煞車痕兩道，左右各為27、5
    0 公尺。兩車碰撞地點位於北向內側車道之分向劃分島缺口
    內等事實。
  (三)再衡諸卷附之行政院衛生署苗栗醫院診斷證明書1 紙（同上
    偵卷第27頁）所示，參酌被告翁銘鴻於警詢、檢察官偵查時
    之陳述（參同上偵卷第13至19頁、第63至64頁），可證被告
    翁銘鴻於上述時間，駕駛上述車輛，沿省道臺一線中線車道
    由南往北行駛，行經臺一線11 1.7公里處，欲變換至內線車
    道，由該處無號誌之分向劃分島缺口迴轉南下車道，但未注
    意告訴人乙○○沿上述道路由南往北行駛於內側車道，正往
    上述分向劃分島缺口處而來之情形，貿然變換至內側車道而
    至該缺口處。斯時，告訴人乙○○於發覺被告翁銘鴻由中線
    車道變換至內側車道時，緊急煞車，渠之前述車輛左前方，
    仍撞擊被告翁銘鴻所駕駛車輛之左後方，致雙方車輛上述部
    位凹損，造成乙○○受有頸部挫傷併中樞帶症候群及神經壓
    迫之傷害等事實。
  (四)按「汽車變換車道時，應讓直行車先行，並注意安全距離」
    」，道路交通安全規則第98條第1 項第6 款定有明文。是被
    告翁銘鴻駕駛上述車輛，於前述時間，沿省道臺一線中線車
    道由南往北行駛，行經臺一線111.7 公里處，欲變換至內線
    車道，由該處無號誌之分向劃分島缺口迴轉南下車道，而依
    當時之天候、路況、視距，並無不能注意之情形。但其竟疏
    未注意告訴人乙○○駕駛之前述車輛，沿同上路段之內側車
    道直行而來，亦疏未與告訴人之來車保持安全距離，並讓告
    訴人之車輛先行，旋即貿然變換車道至內側車道，往該處分
    向劃分島缺口處行駛，導致告訴人乙○○煞停不及撞上被告
    翁銘鴻所駕駛之車輛後受傷，被告顯有過失。被告上述辯解
    ，應為臨訟卸責之詞，不足採信。而被告之前述過失，與告
    訴人之傷害間，具有相當因果關係。
  (五)又告訴人乙○○駕駛上述自用小客車，行經上述限速60公里
    之無號誌之分向劃分島缺口處（參前述道路交通事故調查報
    告表，附於同上偵卷第35頁）。而告訴人乙○○之車輛，於
    車禍現場留有左右各27、50公尺之煞車痕，參照前司法行政
    部62年5 月9 日函刑決字第464 號函轉交通部道路交通安全
    督導會訂5.4.交導登（62）字第232 號函附之一般公路汽車
    煞車距離、行車速度對照表，可見被害人當時之時速，應有
    80公里，顯已超速。而其行經上開處所，未減速慢行，仍超
    速向前行駛，且疏未注意被告翁銘鴻之行車動態，亦有過失
    。但揆諸最高法院23年上字第5223號判例意旨，可知雖被害
    人亦與有過失，然被告之過失行為與被害人之過失，併合而
    為危害發生之原因時，仍不得阻其過失責任。準此，告訴人
    乙○○對本件車禍之發生，雖與有過失，但仍不能解免被告
    翁銘鴻之過失責任。而本件經送臺灣省車輛行車事故覆議鑑
    定委員會鑑定之結果，認被告甲○○駕駛自用小貨車，行經
    無號誌分向劃分島缺口處由中線車道變換車道欲行向左迴轉
    時，疏未注意左側內側車道直行來車，而與其保持安全距離
    並讓其先行，與告訴人乙○○駕駛自用小客車，行經無號誌
    分向劃分島缺口處未減速反超速行駛，且未注意車前狀況，
    同為肇事原因，與本院上述之認定相同，此有臺灣省車輛車
    輛行車事故覆議鑑定委員會94年8 月9 日府覆議字第094203
    15號覆議意見書1 份在卷可憑（參94年度苗交簡字第422 號
    卷第8 至9 頁）。綜上，被告之辯解，無非臨訟卸責之詞，
    不足為採。此外，復有道路交通事故現場圖、道路交通事故
    調查報告表、照片、診斷證明書在卷可佐，被告過失傷害犯
    行，堪以認定。
三、核被告翁銘鴻所為，係犯刑法第284 條第1 項之過失傷害罪
    。又被告於肇事後犯罪未被有偵查權之公務員或機關發覺前
    ，向證人即警員陳晃銘坦承犯行，進而接受裁判等事實，此
    有受理各類案件紀錄表、警員職務報告書各1 份在卷可資佐
    證（參同上偵卷第41至42頁），應依刑法第62條自首之規定
    減輕其刑。爰審酌被告上述之過失行為，造成告訴人受有頸
    部挫傷併中樞帶症候群及神經壓迫等傷害，其過失程度非輕
    ，所造成之損害非小，並衡酌其於犯罪後，仍飾詞卸責，否
    認犯行，足見犯後態度非佳，迄今尚未與告訴人達成和解等
    一切情狀，量處如主文所示之刑，並諭知易科罰金之折算標
    準。
據上論斷，應依刑事訴訟法第452 條、第299 條第1 項前段，刑
法第284 條第1 項、第62條前段、第41條第1 項前段，罰金罰鍰
提高標準條例第1 條前段、第2 條，判決如主文。
本案經檢察官黃智勇到庭執行職務。
中    華    民    國    95    年    3     月    22    日
                  交通法庭審判長  法  官  柳 章 峰
                                  法  官  吳 國 聖
                                  法  官  呂 曾 達
以上正本與原本無異。
如不服本判決，應於判決送達後10日內向本院提出上訴狀（應附
繕本）。告訴人或被害人如對於本判決不服者，應具備理由請求
檢察官上訴，其上訴期間之計算係以檢察官收受判決正本之日期
為準。
                                  書記官  陳 淑 華
中    華    民    國    95    年    3     月    22    日
附錄本判決論罪之法條：
中華民國刑法第284條
(過失傷害罪)
因過失傷害人者，處 6 月以下有期徒刑、拘役或 500 元以下罰
金，致重傷者，處1 年以下有期徒刑、拘役或500 元以下罰金。
從事業務之人，因業務上之過失傷害人者，處 1 年以下有期徒刑
、拘役或1 千元以下罰金，致重傷者，處3 年以下有期徒刑、拘
役或2 千元以下罰金。


司法院資訊處製作；財團法人民間司法改革基金會備份。
